臺灣桃園地方法院刑事判決　　　　　　　　　　　　　　九十三年訴字第六六四號
　　公　訴　人　臺灣桃園地方法院檢察署檢察官
　　被　　　告　丙○○　男　四.
　　選任辯護人　劉　楷律師
　　　　　　　　黃欣欣律師
右列被告因毒品危害防制條例案件，經檢察官提起公訴（九十三年度偵字第二七四六
號、第四三八○號），本院判決如左：
    主    文
丙○○共同運輸第一級毒品，累犯，處無期徒刑，褫奪公權終身。
扣案以保險套包裝之海洛因貳條（淨重共捌玖點柒捌公克）均沒收銷燬之；海洛因包
裝（共重柒點參肆公克），均沒收之。
    事    實
一、丙○○前於民國八十八年間，因竊盜案件，經本院判處有期徒刑十月，嗣因提起
    上訴，經臺灣高等法院撤銷改判有期徒刑一年二月確定，甫於九十一年八月二十
    一日執行完畢，仍不知警惕，其因經商關係而經常進出臺灣、大陸地區，於九十
    二年十二月十八日自澳門入境大陸地區，九十三年一月初某日準備返回臺灣地區
    前，因其本身有施用第一級毒品海洛因，而在大陸地區認識某姓名年籍不詳之成
    年男子，該名男子得知丙○○要返回臺灣地區，而要丙○○為之私運輸入經我國
    毒品危害防制條例第二條第二項第一款公告之第一級毒品，並屬行政院依懲治走
    私條例公告之「管制物品項目及其數額」甲項第四款所列之管制進出口物品之海
    洛因入境，並言明事成後，願意給與十五克之海洛因以及新臺幣三萬元之報酬，
    丙○○應允後，而與該名男子共同基於運輸海洛因及私運管制物品進口之犯意聯
    絡，於九十三年一月十四日，該名男子在大陸地區珠海「拱北旅館」攜帶以保險
    套包裝好之海洛因共計二條前來，指示丙○○以將保險套包裝好之海洛因，塞入
    自己肛門內之夾帶方式運輸入境，丙○○依其指示塞入肛門內後，於當日夜間自
    澳門搭乘復興航空ＧＥ─三五六號班機，於當日夜間九時許返抵臺灣地區桃園中
    正國際機場，而共同將海洛因私運輸入得逞；行政院海岸巡防署高雄市機動查緝
    隊掌握情資，得知丙○○可能攜帶毒品入境，於丙○○入境後，經其同意帶往桃
    園敏盛醫院大園分院作Ｘ光檢查與診斷，發現丙○○體內有異物，經施以灌腸後
    ，排出以保險套包裝之海洛因共計二條（經送驗後淨重共八九點七八公克，空包
    裝重共七點三四公克），始悉上情。
二、案分經行政院海岸巡防署高雄市機動查緝隊報告及高雄縣政府警察局鳳山分局報
　  告臺灣高雄地方法院檢察署呈臺灣高等法院檢察署令轉臺灣桃園地方法院檢察署
    檢察官偵查起訴。
    理    由
一、訊據被告丙○○就右揭受邀自大陸地區以將用保險套包裝好之海洛因塞入肛門內
    之夾帶方式，私運輸入臺灣地區等情，業於本院審理時坦承不諱，而其於右揭時
    間搭乘班機返回臺灣地區，行政院海岸巡防署高雄市機動查緝隊掌握情資，得悉
    被告可能攜帶毒品入境，經過被告同意後，前往敏盛醫院，檢查出其內有異物後
    ，施以灌腸而排出以保險套包裝之白色粉末物共二條，亦據證人即該隊查緝人員
    乙○○於本院審理時證述明確，並有該隊製作之搜索筆錄、扣押物品目錄表、被
    告所出具之同意書、被告自體內排出該保險套包裝白色粉末物之照片及被告之入
    出境查詢資料等在卷足憑，該扣得之白色粉末二條，經送法務部調查局以化學呈
    色法、氣相層析質譜儀分析法檢驗結果，確均含有第一級第六項毒品海洛因成分
    ，合計淨重八九點七八公克，空包裝重七點三四公克，純度百分之八七點二一，
    純質淨重七八點三公克，有該局所出具九十三年二月十六日調科壹字第○八○○○七三一九號鑑定通知書可按（以上見本院九十三年七月二十八日審判筆錄，高
    雄縣政府警察局鳳山分局偵查卷第七至一六頁，九十三年度偵字第二七四六號卷
    第四四頁，入出境紀錄附於本院卷），足徵其此部分之自白確與事實相符。至被
    告於本院審理中雖供稱：是甲○○要伊帶毒品進來云云。然查：依證人乙○○於
    本院審理中所述，本件是先接獲檢舉被告，經其聲請對被告實施通訊監察，其就
    此證稱：（你們當初是否主要監聽丙○○的行動電話？）是的，（監聽的內容？
    ）有聽到跟他對手的對話，提到說要去大陸買毒品，買的毒品在電話裡面提到是
    海洛因，並沒有提到第三級毒品，（監聽的過程中，你們有聽到他跟甲○○的對
    話？）有他跟甲○○的通聯，但是從對談內容中沒有辦法明確提到有關毒品的事
    情（‧‧‧在偵查中什麼樣的情況下才掌握甲○○的？）只要跟被告通聯的都是
    伊等掌握的對象，雖然他跟被告的通聯內容沒有提到毒品的事實，但是他常常跟
    被告聯絡，也提到去大陸的事情，（依你上開所述，你們也沒有辦法確定甲○○
    是不是涉及運輸毒品？）伊等沒有辦法確定‧‧‧（你們現在有無追查甲○○？
    ）這個案子查獲之後伊等還有陸續監控甲○○的電話，甲○○入境之後，海關也
    有嚴格檢查，但是都沒有發現，到目前為止沒有發現確實的犯罪事證，（你們有
    上線監聽甲○○的電話？）有的，但是沒有確切的事證，所以監聽時間過了，沒
    有再聲請等語，則甲○○雖有與被告通聯，但內容與毒品無關，反而是其他對向
    有提及毒品之事。又依被告於本院準備程序中所述：甲○○在大陸可以拿到毒品
    ，是過年前準備要回臺灣，伊回臺灣沒有地方可以拿毒品，所以才向甲○○拿，
    但他跟伊說一克要賣伊一萬元，伊覺得太貴了，他就跟伊說幫他帶毒進來，他除
    了可以給伊三萬元外，還送伊十五克的毒品，所以伊才答應他等語（見本院九十
    三年六月十一日準備程序筆錄），然經本院調閱甲○○前案紀錄，並未有任何毒
    品前科。綜上，被告此部分共犯之供述，除其本身單一陳述外，不僅並無其他證
    據足佐，且有前述可疑之處，自難盡信。然其應允受報酬而受託運輸之事實，既
    堪認定，且本件並無事證顯示委託之人是未成年人，則就有利於被告之認定，自
    足以推認被告是受某年籍不詳成年男子之邀。綜右事證，被告右揭共同運輸第一
    級毒品、私運管制物品進口等犯行均已經證明，應依法論科。
二、海洛因係毒品危害防制條例第二條第二項第一款規定之第一級毒品，且係行政院
    依懲治走私條例公告之管制物品項目及其數額甲項第四款所列之管制進出口物品
    ，被告自大陸地區經過澳門私運管制進出口之第一級毒品海洛因入境臺灣，係犯
    毒品危害防制條例第四條第一項之運輸第一級毒品罪及懲治走私條例第二條第一
    項之私運管制物品進口罪（自大陸地區私運物品進入臺灣地區，依同條例第十二
    條規定，以私運物品進口論），以上二罪係一行為同時觸犯，為想像競合犯，應
    從一重之運輸第一級毒品罪處斷。持有第一級毒品海洛因之低度行為，為運輸之
    高度行為所吸收，均不另論罪。被告與該不詳姓名成年男子間，具有犯意聯絡與
    行為分擔，應論以共同正犯。又被告有事實欄所載之受有期徒刑之宣告及執行完
    畢之情形，有臺灣高等法院被告全國前案紀錄表及臺灣桃園地方法院檢察署刑案
    資料查註紀錄表可按，其受有期徒刑之執行完畢，五年以內再犯本罪，為累犯，
    因法定本刑為死刑、無期徒刑部分不得加重，應僅就得併科之罰金刑部分加重其
    刑。被告之選任辯護人雖以：被告有供出毒品來源，被告在被檢查時，即主動供
    出身上藏有毒品，應有毒品危害防制條例、刑法自首減刑之適用云云。然查，本
    件被告所稱供出毒品來源之人，不僅無法證明，且依證人乙○○前揭本院審理中
    所述，並未因被告之供述，而查獲其取得毒品之人，自與毒品危害防制條例第十
    七條所定減刑之要件不符。又依證人乙○○於本院審理中所述：伊等依據線報到
    中正國際機場等候丙○○入境，配合海關實施入境嚴檢，被告通關後，由海關人
    員先行檢查，在他行李裡面先查獲第三級毒品鹽酸曲馬多片，伊等就向被告表示
    你身上還有沒有帶其他東西，不然的話伊等要帶他去醫院檢查，被告就坦承他身
    上還有毒品‧‧‧（你剛剛說是接獲線報，線報內容？）線報是說被告有帶毒品
    ，（是確定的線報？）是的，（有沒有說是幾個人帶進來的？）線報說不曉得，
    只知道丙○○有帶毒品進來等語，再佐以其前揭所述，是接獲檢舉而對被告實施
    通訊監察，監聽時間將近兩個月等情，可見偵查機關事前即已掌握被告可能涉及
    運輸毒品案件情資，此就被告於本院審理中亦自承：伊在過關查驗身分的時候，
    就有一個帶紅色牌子的人過來，他跟伊說他是刑警，他說伊身上有帶毒等語（見
    本院九十三年七月二十八日審判筆錄），更足以證明，從而本件亦不符合自首之
    要件。公訴人以被告不思毒品對人體健康及社會治安危害至深且鉅，竟非法運輸
    數量及純度均高之毒品入境，一旦流入市面，所生毒害非輕等一切情狀，求為判
    處被告無期徒刑；而被告之選任辯護人則以：被告輸入之海洛因純質淨重僅七八
    點三公克，數量及價格均屬有限，且被告係主動告知身上藏匿毒品，更積極提供
    線報使警方得以查獲另案運輸毒品犯行，可見被告深具悔意，認法定最低刑仍屬
    過重，求為酌減。本院審酌毒品戕害國民健康至鉅，製造、運輸、販賣等行為情
    節尤重，更應被非難，此所以為法所不容而懸為厲禁，被告實難委為不知，雖本
    件運輸入境之數量尚非大宗，但流入後對社會仍可能造成危害，其明知此為法所
    嚴禁，僅因己身之私慾即參與，自甚為可訾，應予非難，依一般國民社會感情，
    難認其犯本件之罪可堪憫恕，本院衡酌上情，並念及被告犯後坦承犯行等一切情
    狀，認科以所犯本件最低度刑即無期徒刑，並無情輕法重之情，難認有刑法第五
    十九條酌減刑度之適用，是檢察官求處之刑尚屬適當，爰予判處無期徒刑，併依
    法宣告褫奪公權終身。前述扣押之毒品（驗後淨重共八九點七八公克），依毒品
    危害防制條例第十八條第一項前段諭知沒收銷燬之；毒品包裝（即保險套二條，
    重共七點三四公克）既與毒品分別鑑秤其重量，與毒品即無難以析離情事，該毒
    品包裝自核屬供被告犯罪所用之物，且依被告於本院審理中所述，應屬共同被告
    之該名男子所有，故本於責任共同原則，併依同條例第十九條第一項宣告沒收之
    。
三、公訴意旨另以：被告於九十二年十二月十八日搭機前往大陸地區後，以每盒（十
    顆裝）人民幣十一元之代價，購得第三級毒品特拉嗎竇六顆後，以置於行李箱中
    之方式，於右揭時間搭機自澳門返臺，在通關時經當場查獲，認被告涉犯毒品危
    害防制條例第四條第三項之運輸第三級毒品及懲治走私條例第二條第一項之私運
    管制物品進口等罪嫌云云。訊據被告坦承有在大陸地區藥房以前揭價格購買鹽酸
    曲馬多片，於右揭時間放置在隨身行李中攜帶入境被當場查獲等情不諱，並有前
    揭搜索筆錄、扣押物品目錄表、臺北關稅局扣押貨物、運輸工具收據及搜索筆錄
    等在卷足憑，而該扣案藥丸經送法務部調查局檢驗結果，確均含有第三級第一四
    項毒品ＴＲＡＭＡＤＯＬ（特拉嗎竇）成分，淨重一點二公克，包裝重二點一一
    公克，有該局所出具九十三年三月三十一日調科壹字第○九三○○一三一八五○
    號鑑定通知書可按（以上見九十三年度偵字第二七四六號卷第一一至一二、一九
    、四五頁）。然則堅詞否認有運輸毒品及私運管制物品進口犯意，辯稱：該藥品
    是在大陸地區藥房購買，買來自己要用的，可以治療骨頭酸痛，毒癮來的時候，
    吃這個藥可以解除毒癮等語。公訴人認被告有此部分犯行，係以其於行政院海岸
    巡防署高雄市機動查緝隊詢問時及偵查中訊問時之自白，及前揭扣案藥物之鑑定
    結果等為主要論據。惟按犯罪事實應依證據認定之，無證據不得認定犯罪事實，
    刑事訴訟法第一百五十四條第二項定有明文。經查：
    (一)依被告於行政院海岸巡防署高雄市機動查緝隊詢問時所述：鹽酸曲馬多片是用
      來自己戒毒癮用的‧‧‧是在大陸一般藥行以每盒（十粒裝）人民幣十一元的
      價格購買而來等語，於移送該署內勤檢察官訊問時，則供稱：（鹽酸曲馬多片
      作何用？）在大陸藥房都可以買的到，用來治骨頭酸痛等語（以上見九十三年
      度偵字第二七四六號卷第八、二九至三○頁）。核其前揭所述，均與在本院審
      理中之辯解意旨相同。則依其所述，是否認有運輸第三級毒品及私運管制物品
      進口之犯意，起訴意旨認被告已坦承全部犯行，尚有誤會。
    (二)前揭扣案藥片經本院當庭勘驗結果：外包裝長為六點九公分、寬三點四公分的
      錫箔片，一片八粒裝，但是本案扣案時僅有六粒，其中一粒已先為檢驗單位取
      出檢驗而分離，包裝內所包裝的藥物是藥錠狀，錫箔片的正面有○一九的編號
      ，錫箔片的背面，有大陸簡體字記載著鹽酸曲馬多片，規格是五十毫克，製造
      廠商是廣州貝氏藥廠，包裝跟國內一般販賣藥品的包裝沒有不同，業據本院勘
      驗制有筆錄在卷，並有照片可按（見本院九十三年七月二十八日審判筆錄）。
      經本院就該扣案藥品用途、在大陸地區是否列為禁藥等節，函詢行政院衛生署
      管制藥品管理局結果：1.ＴＲＡＭＡＤＯＬ屬類鴉片止痛劑（Ｏｐｉｏｉｄ
      ａｎａｌｇｅｓｉｃ），止痛效果與嗎啡類似，投藥後十五至二十分鐘產生藥
      效，約持續四至五小時，另查二○○四年ＤｒｕｇＦａｃｔｓ　ａｎｄ　Ｃｏ
      ｍｐａｒｉｓｏｎｓ與二○○二年Ｐｈｙｓｉｃｉａｎｓ　Ｄｅｓｋ　Ｒｅｆ
      ｅｒｅｎｃｅｃｅ記載使用ＴＲＡＭＡＤＯＬ會引起類似嗎啡類藥物的心裡與
      生理成癮症狀，包括產生耐藥性、渴藥行為等；2.有關ＴＲＡＭＡＤＯＬ在大
      陸地區是否列為禁藥及其管理問題，經查聯合國公布大陸地區相關法規「Ｐｓ
      ｙｃｈｏｔｒｏｐｉｃｓ　Ｄｒｕｇ　Ｃｏｎｔｒｏｌ　Ａｃｔ」並未包括Ｔ
      ＲＡＭＡＤＯＬ‧‧‧本案例臺灣高雄地方法院檢察署曾函詢財團法人海峽交
      流基金會，亦答覆：大陸全國人民代表大會常務委員會於一九八四年九月二十
      日通過「中華人民共和國藥品管理法」，國務院並依該法分別於一九八七年十
      一月二十八日發布「麻醉藥品管理辦法」，一九八九年一月七日批准「中華人
      民共和國藥品管理法實施辦法（一九八九年二月二十七日衛生部發布）」等相
      關法規。上述法規分別對麻醉藥品及精神藥品之生產、供應、運輸、使用、進
      出口管理作出規定‧‧‧ＴＲＡＭＡＤＯＬ在大陸之正式品名應為鹽酸曲馬多
      （ＴｒａｍａｄｏｌＨｙｄｒｏｃｈｌｏｒｉｄｅ），依大陸「國家基本醫療
      保險藥品目錄」所載，「衛生部」將上述藥品歸類於西藥部分之麻醉用藥（乙
      類鎮痛藥），有行政院衛生署管制藥品管理局九十三年七月三十日管證字第○
      九三○○○七○○二號函及所檢附之財團法人海峽交流基金會九十三年三月十
      七日（九三）海惠（法）字第○○七○五六號函等附卷可稽。參以被告將該藥
      片攜帶回臺時，係將之置放於行李箱內，已如前述，而未與其輸入之海洛因同
      時夾藏於肛門內等情。足徵其辯稱：該藥品係為自己解除毒癮之用而在大陸地
      區藥局購得等語，尚堪採信。從而，被告既然是在大陸地區藥房，購買藥廠所
      生產之藥片，而大陸地區又未將之列為禁藥管制，被告購買目的又在自用，則
      其將之攜帶入境，主觀上自難預見該藥品內含有第三級毒品成分而屬管制物品
      。
    (三)又本件扣得藥品數量僅六顆，被告目的又在於自用，既據認定如前，依藥事法
      第二十二條第一項第二款但書之規定，旅客攜帶自用藥品進口者，縱未經核准
      ，亦不屬於未經核准擅自輸入之禁藥，自無成立輸入禁藥罪之餘地，附此敘明
      。
    (四)綜上所述，公訴人所舉之證據，並不足以認定被告有其所指此部分運輸第三級
      毒品及私運管制物品進口等犯行，此外，復查無其他積極證據足認被告有其所
      指此部分犯行，應認此部分不能證明被告犯罪，惟依公訴意旨，係認此部分與
      前揭有罪部分有想像競合犯裁判上一罪之關係，爰不另為無罪之諭知。又按沒
      收為從刑之一種，依主從不可分原則，應附隨於主刑而同時宣告之，此部分既
      未經本院為有罪之判決，扣押之相關藥品縱含有第三級毒品之成分，因無主刑
      可資附麗，不予宣告沒收。
據上論斷，應依刑事訴訟法第二百九十九條第一項前段，毒品危害防制條例第四條第
一項、第十八條第一項前段、第十九條第一項，懲治走私條例第二條第一項、第十一
條、第十二條，刑法第十一條、第五十五條、第四十七條、第三十七條第一項，判決
如主文。
本案經檢察官胡原龍到庭執行職務。
中　　　華　　　民　　　國　　九十三　　年　　　八　　　月　　三十一　　日
                              臺灣桃園地方法院刑事第五庭
                                  審判長法  官  潘  政  宏
                                        法  官  周  炳  全
                                        法  官  許  泰  誠
右正本證明與原本無異。
如不服本判決，應於判決送達後十日內向本院提出上訴狀( 應附繕本 )，上訴於
臺灣高等法院。
                                        書記官  王  嘉  麒
中　　　華　　　民　　　國　　九十三　　年　　　九　　　月　　   二  　　日
附錄：本案論罪科刑法條全文：
毒品危害防制條例第四條第一項：
製造、運輸、販賣第一級毒品者，處死刑或無期徒刑；處無期徒刑者，得併科新臺幣
一千萬元以下罰金。
懲治走私條例第二條第一項
私運管制物品進口﹑出口逾公告數額者，處七年以下有期徒刑，得併科新臺幣二十萬
元以下罰金。
